【裁判字號】    97,易,142
【裁判日期】    970430
【裁判案由】    詐欺
【裁判全文】
臺灣基隆地方法院刑事判決               97年度易字第142號
公  訴  人  臺灣基隆地方法院檢察署檢察官
被      告  甲○○
上列被告因詐欺案件，經檢察官提起公訴（96年度偵字第5979號
），因被告於準備程序進行中，被告先就被訴事實為有罪之陳述
，經本院合議庭裁定進行簡式審判程序，判決如下：
    主  文
甲○○幫助意圖為自己不法之所有，以詐術使人將本人之物交付
，處有期徒刑參月，如易科罰金，以新台幣壹仟元折算壹日。
    事  實
一、甲○○雖預見將自己開設之金融帳戶（含帳號、存摺、提款
    卡、密碼、印章等物）提供他人使用，該他人極可能以該帳
    戶作為詐欺取財犯罪之工具，竟意圖為自己及他人不法之所
    有，乃不違背幫助詐欺取財犯意，於民國96年9月底某日，
    將其所開立之中國信託商業銀行基隆分行所開立之帳戶（帳
    號000000000000號）存摺、提款卡、密碼在基隆市火車站前
    天橋下某咖啡廳交付綽號「阿冠」真實姓名年籍不詳男子，
    「阿冠」再交予不詳詐欺集團使用，詐欺集團成員某不詳女
    性成員自稱「姚小姐」，於同年10月2日下午5時18分許，以
    假冒來電顯示為玉山商業銀行股份有限公司0000000000號電
    話撥打予丙○○，詐稱其於96年9月中旬在網路拍賣購物所
    簽收之領據有誤，誤簽為分期付款之單據，可能會遭郵局自
    動扣款，要丙○○按其指示前往中國信託商業銀行自動櫃員
    機使用現金存款功能，丙○○不疑有他，於同日晚上6時41
    分許，至台南縣永康市○○路中國信託商業銀行永康分行自
    動提款機存入現金4筆共新台幣82900元進入甲○○上開帳戶
    ，迅即遭提領一空，嗣經丙○○報警處理，經警循線調查，
    始知上情。
二、案經基隆市警察局第二分局報告臺灣基隆地方法院檢察署檢
    察官偵查起訴。
    理  由
壹、程序事項
    被告甲○○所犯者非為死刑、無期徒刑、最輕本刑為3年以
    上有期徒刑之罪或高等法院管轄第一審案件，其於準備程序
    進行中，先就被訴事實為有罪之陳述，經告知其簡式審判程
    序之旨，並聽取公訴人、被告之意見後，本院合議庭依刑事
    訴訟法第273條之1第1項之規定，裁定由受命法官獨任以簡
    式審判程序進行本案之審理。
貳、實體事項
一、事實認定部分
(一)、上開事實，業據被告於本院行準備程序及審理時坦承不諱，
    核與被害人丙○○於警詢時所陳述情節相符，並有被害人丙
    ○○之中國信託商業銀行客戶交易明細表4紙、帳戶歷史交
    易明細表、被告所使用之0000000000號行動電話申請人資料
    與雙向通聯紀錄各1份在卷足資佐證。
(二)、按在金融機構開立帳戶、請領存摺及提款卡使用，係針對個
    人身分之社會信用而予以資金流通，具有強烈之屬人性格，
    而金融帳戶作為個人理財之工具，申請開設並無任何特殊之
    限制，一般民眾均得以存入最低開戶金額之方式申請使用，
    且同一人得在不同之金融機構申請數個存款帳戶使用，乃眾
    所週知之事實；依一般人之社會經驗，若遇陌生人捨以自己
    名義申請帳戶，反以向不特定人蒐集金融帳戶使用，衡情應
    對該帳戶是否供合法使用一節有所懷疑，且近年詐騙集團犯
    案猖獗，利用帳戶掩飾、隱匿詐財贓款之事，迭有所聞，本
    件被告將帳戶之帳號、存摺、提款卡、密碼交付姓名不詳綽
    號「阿冠男子」成年男子使用，可能因而幫助他人從事詐欺
    取財之行為已有所預見，仍將其所有之前揭帳戶之帳號、存
    摺、提款卡、密碼交付他人，顯有容認發生之間接故意，故
    被告確有幫助前開索取帳戶之人，利用其提供之帳戶詐欺取
    財之不確定故意甚明，本件事證明確，被告犯行堪以認定。
二、論罪科刑部分
(一)、按刑法上之幫助犯，係對於犯罪與正犯有共同之認識，以幫
    助之意思，對於正犯資以助力，而未參與犯罪行為者而言，
    如未參與實行構成要件之行為，且係出於幫助之意思，提供
    助力，即屬幫助犯，而非共同正犯（最高法院49年台上字第
    77號判例可資參照）。本件被告基於幫助之犯意，交付其所
    有前揭帳戶之帳號存摺、提款卡、密碼予身分不詳綽號「阿
    冠男子」成年男子使用，致詐欺集團成員對被害人丙○○施
    以詐術，使被害人陷於錯誤，而將82900元轉帳至被告之前
    揭帳戶內，而為他人之詐欺取財行為提供助力。核被告所為
    ，係犯刑法第339條第1項之幫助詐欺取財罪，應依刑法第30
    條第2項之規定，按正犯之刑減輕之。
(二)、爰審酌被告所為已影響社會正常交易安全，增加被害人尋求
    救濟之困難，並使犯罪之追查趨於複雜，成為詐欺集團猖獗
    幫凶，衡其犯罪之動機、目的、手段、生活狀況、智識程度
    暨犯罪後坦承犯行，顯有悔悟之態度等一切情狀，量處如主
    文所示之刑，並諭知易科罰金之折算標準。至被告將其所有
    之帳戶存摺、提款卡、密碼交由詐騙集團使用，至今仍未取
    回，亦未經扣案，為免日後執行困難，爰不為沒收之諭知，
    附此敘明。
三、應依刑事訴訟法第273條之1第1項、第284條之1、第299條第
    1 項前段，刑法第30條、第339 條第1 項、第41條第1 項前
    段，刑法施行法第1 條之1 ，判決如主文。
本案經檢察官乙○○到庭執行職務
中    華    民    國    97    年    4    月    30    日
                  刑事第二庭法  官  陳伯厚
以上正本證明與原本無異。
如不服本判決應於收受本判決後10日內向本院提出上訴書狀，其
未敘述上訴理由者，並得於提起上訴後10日內向本院補提理由書
狀（均須按他造當事人之人數附繕本）「切勿逕送上級法院」。
中    華    民    國    97    年    4     月    30    日
                            書記官  黃士元
附錄論罪法條
刑法第339條第1項
意圖為自己或第三人不法之所有，以詐術使人將本人或第三人之
物交付者，處5年以下有期徒刑、拘役或科或併科1千元以下罰金
。


司法院資訊處製作；財團法人民間司法改革基金會備份。
